臺灣臺中地方法院刑事判決　　　　　　　94年度訴字第2753號
公　訴　人　臺灣臺中地方法院檢察署檢察官
被　　　告　甲○○
　　　　　　　　　　（於臺灣臺中看守所羈押中）
選任辯護人　陳世煌律師
　　　　　　黃俊昇律師
被　　　告　戊○○
　　　　　　　　　　（於臺灣臺中看守所羈押中）
選任辯護人　胡昇寶律師
被　　　告　丁○○
　　　　　　　　　　（於臺灣臺中看守所羈押中）
選任辯護人　張皓帆律師
上列被告等因強盜案件，經檢察官提起公訴（九十四年度偵字第
一一二九五、一一一五九號），本院判決如下：
    主    文
甲○○、戊○○、丁○○共同意圖為自己不法之所有，攜帶兇器
，搶奪他人之動產，甲○○處有期徒刑貳年捌月，戊○○處有期
徒刑貳年陸月，丁○○處有期徒刑貳年捌月。扣案之未開鋒巴基
斯坦手工刀壹支，沒收。
    犯罪事實
一、甲○○、戊○○、丁○○於民國九十四年七月四日凌晨三時
    許，由丁○○駕駛甲○○所有車牌號碼ＭＨ－六四一七號自
    用小客車搭載甲○○、戊○○，行經臺南縣善化鎮臺一線三
    一四公里處，見丙○○向伍政小客車租賃公司所承租之車牌
    號碼三五二三－ＦＦ號自用小客車停放於南向車道旁，竟共
    同基於意圖為自己不法所有之犯意聯絡，由丁○○打開甲○○所有之前開自用小客車後車箱，讓甲○○下車自後車廂取
    出丁○○所有客觀上具有危險性足資為兇器使用之未開鋒巴
    基斯坦手工刀一支後，甲○○即叫戊○○下車，丁○○則駕
    車離去等待接應；甲○○持該刀與戊○○走至對向車道之車
    牌號碼三五二三－ＦＦ號自用小客車停放處，由甲○○拍打
    該車車窗，吵醒正在車內睡覺之丙○○，並假稱警察臨檢，
    要求丙○○下車，丙○○不明所以依言下車，甲○○見狀即
    取出上開刀械指向丙○○，旋推開丙○○，並與戊○○趁丙○○剛被叫醒意識模糊不及防備之際，分別迅速進入該車之
    正、副駕駛座內，由甲○○駕車揚長而去，而搶得丙○○所
    管領支配之車牌號碼三五二三－ＦＦ號自用小客車一輛（內
    有行動電話一支、不詳信用卡數張、現金新臺幣二萬七千元
    ）；甲○○隨即以其所有之行動電話與丁○○聯繫在中山高
    速公路佳里交流道會合，並在前往交流道途中將丙○○行動
    電話一支及不詳信用卡數張丟棄；到達佳里交流道後，改由
    丁○○駕駛搶得之車牌號碼三五二三－ＦＦ號自用小客車搭
    載戊○○，甲○○則駕駛其所有之前開自用小客車一同回臺
    中縣霧峰鄉霧峰國小對面停車場，並由丁○○保管車牌號碼
    三五二三－ＦＦ號自用小客車鑰匙，伺機找尋管道欲變賣該
    車。丁○○於九十四年七月五日凌晨二時許，欲委託知贓之
    乙○○（俟到案後另行審結）變賣搶得之車牌號碼三五二三
    －ＦＦ號自用小客車，而在臺中縣霧峰鄉○○路上某便利商
    店前將該車鑰匙交予乙○○，並告知該車放在霧峰國小對面
    停車場。嗣於九十四年七月六日凌晨零時二十分許，乙○○
    在臺中市○區○○○路七號前，欲駕駛車牌號碼三五二三－
    ＦＦ號自用小客車搭載不知情之詹坤奇（業經檢察官為不起
    訴處分）兜風之際，為埋伏員警查獲，並在該車內扣得乙○○所有供撬取該車音響組所用之套統組件一組、氣動工具一
    支、手套一雙、美工刀一支、砂輪頭十個、一字起子一支、
    十字起子一支等物；乙○○到案後供出上開車輛為丁○○所
    交付，警方即循線在臺中縣霧峰鄉○○村○○鄰○○路四九
    七號前查獲丁○○，並扣得丁○○所有供搶奪所用之前揭未
    開鋒巴基斯坦手工刀一支，及丁○○所有之已開鋒巴基斯坦
    手工刀一支；丁○○到案後又供出係與甲○○、戊○○一同
    犯案，甲○○與戊○○因而分別於同月八日向臺中市警察局
    及臺南縣警察局善化分局投案。
二、案經臺中市警察局移送臺灣臺中地方法院檢察署檢察官偵查
    起訴。
    理    由
一、程序方面：
  (一)按被告以外之人於審判外之言詞或書面陳述，除法律有規定
    者外，不得作為證據；又被告以外之人於偵查中向檢察官所
    為之陳述，除顯有不可信之情況者外，得為證據，刑事訴訟
    法第一百五十九條第一項及第一百五十九條之一第二項分別
    定有明文。查被告甲○○、丁○○及證人丙○○於偵查中向
    檢察官所為之陳述，被告辯護人雖主張被告甲○○、丁○○
    未具結，且被告甲○○、被告丁○○、證人丙○○未經交互
    詰問，而認無證據能力，然被告甲○○、丁○○及證人丙○○於本院審理時具結而為證述，已保障被告三人相互間詰問
    對質及對證人丙○○交互詰問之機會，且本院審酌該偵查筆
    錄作成時之情況，檢察官係依法定程序訊問被告甲○○、丁○○及證人丙○○，並無顯有不可信之情況，故被告甲○○
    、丁○○及證人丙○○於偵查中之相關供述，則依刑事訴訟
    法第一百五十九條之一第二項之規定，為傳聞法則之例外，
    有證據能力，本院自得引為判決參考之依據，合先敘明。
  (二)按被告以外之人於審判中有下列情形之一，其於檢察事務官
    、司法警察官或司法警察調查中所為之陳述，經證明具有可
    信之特別情況，且為證明犯罪事實之存否所必要者，得為證
    據：一、死亡者。二、身心障礙致記憶喪失或無法陳述者。
    三、滯留國外或所在不明而無法傳喚或傳喚不到者。四、到
    庭後無正當理由拒絕陳述者，刑事訴訟法第一百五十九條之
    三定有明文。查被告乙○○經本院於九十四年九月十四日、
    同年月二十九日、同年十一月十八日合法傳喚，無正當理由
    均未到庭，且拘提無著，此有送達證書、拘提函、拘提未獲
    報告書在卷可稽，而被告乙○○於警詢筆錄中供稱：被告丁○○無法處理該車所以來找伊，問可否將該贓車賣掉或解體
    等語（參見警卷九十四年七月六日警詢筆錄第二頁），核與
    被告丁○○於本院審理時自承：伊跟被告甲○○說伊有朋友
    乙○○在收車子等語相符（參見本院卷第七七頁），則被告
    乙○○之警詢筆錄顯具有可信之特別情況，且為證明犯罪事
    實之存否所必要，故本院認被告乙○○之警詢筆錄得為證據
    ，併予敘明。
二、訊據被告甲○○固坦承有於上開時、地，持前揭未開鋒之巴
    基斯坦手工刀搶奪被害人丙○○所管領支配之車牌號碼三五
    二三－ＦＦ號自用小客車，惟矢口否認有與被告戊○○、丁○○共犯搶奪犯行，辯稱：伊有拿未開鋒的刀，但是伊沒有
    押被害人，伊當時刀子是插在衣服裡面，伊敲車門，說是臨
    檢要被害人下車，當被害人下車時，伊就叫被告戊○○上車
    ，然後伊把被害人的車開走，當時伊跟被告戊○○說伊跟人
    家吵架要他下車幫忙云云。訊據被告戊○○、丁○○矢口否
    認有何搶奪犯行，被告戊○○辯稱：被告丁○○約伊去臺南
    喝酒，伊在車上就已經睡著了，到臺南後，被告甲○○及丁○○就叫伊起來，說要吵架，但是沒有說要跟誰吵架，伊基
    於朋友立場相挺，所以才會跟被告甲○○下車，但被告丁○○在駕駛座沒有下車，之後被告甲○○敲被害人的車窗，要
    被害人下車，伊不知道他們講什麼，被害人下車後，他們兩
    個人有互推扭打，然後被告甲○○就叫伊上車，伊緊張就上
    車，伊以為副駕駛座有人，因為天色暗，被告甲○○就叫伊
    上車，伊緊張就上車，伊沒有如被害人說有推他，伊當時並
    沒有動手云云；被告丁○○辯稱：伊沒有持刀，但是刀子是
    伊所有，那時候被告甲○○說要去問路，伊在車上等，當時
    被告戊○○有喝酒，他為何要下車伊不知道云云。然查：
  (一)按搶奪與強盜雖同具不法得財之意思，然搶奪係乘人不備，
    公然掠取他人之財物，如施用強暴脅迫，至使不能抗拒而取
    其財物或令其交付者，則為強盜罪（最高法院六十四年度臺
    上字第一一六五號判例意旨參照）。查被害人丙○○於偵查
    中以證人身份證稱：伊有看到二個人在伊前面，二個人都有
    拿刀子，一個放在伊脖子後面，一個在伊前面說搶劫，是否
    還有另一個人，伊不知道云云（參見臺灣臺中地方法院檢察
    署九十四年度偵字第一一一五九號偵查卷宗第四九頁），然
    其於本院審理時證稱：跟伊面對面歹徒是拿金色絲帶刀子，
    另外那一個歹徒，隱約有拿刀子，但是伊沒有辦法確定，伊
    也不太清楚是否是扣案的另一把刀子（同上卷第一二五頁）
    ，又證稱：跟伊面對面的歹徒是右手拿刀，手臂伸直，刀尖
    指著伊的身體，刀尖距離伊的身體大約三十公分左右等語（
    同上卷第一二八頁），則證人丙○○對於有無遭人持刀架住
    脖子及幾人持幾把刀械等節證述顯然前後不一，對此，證人
    丙○○解釋稱：伊偵查時心裏想伊為了這件事被家裡的人罵
    ，而且要伊搬出去，所以伊想說讓他們判重一點，但是實際
    的情況並沒有伊當初說的那麼嚴重等語（參見本院卷第一二
    九頁），是證人丙○○於偵查中證稱有人持刀架住伊脖子及
    另一名歹徒亦持刀云云，顯有瑕疵，要難為被告三人不利之
    證據。又證人丙○○證稱：伊身高一七四公分，體重約一百
    公斤，歹徒二人都瘦瘦的個子比伊矮等語（同上卷第一二一
    、一二八頁），且經本院當庭提示扣案二把刀械予證人丙○○辨識，證人丙○○當庭指認其所稱歹徒持有之金色絲帶刀
    子為未開鋒之巴基斯坦手工刀（同上卷一二四頁），則證人
    丙○○為身強體壯之成年男子，體格明顯優於被告甲○○，
    被告甲○○作案所用刀械又未經開鋒，且被告甲○○持刀又
    僅指向證人丙○○，並未架在其脖子上，依此客觀情況下，
    顯不足以完全抑壓被害人即證人丙○○之抗拒能力；再者，
    證人丙○○於本院審理時證稱：（檢察官問：當時有兩個歹
    徒，一個人拿刀指著你，依照當時的情形，你是否能反抗？
    ）因為伊當時精神恍惚，如果以伊的身材，正常的情形下，
    伊一定會反抗，因為伊的體格比他們好，當時伊是因為睡夢
    中被叫醒，所以伊還在想這是什麼狀況，等伊回神車子已經
    被搶走了（同上卷第一二九頁），是證人丙○○顯係在不及
    防備情況下遭搶，其主觀上並未達到喪失其意思自由而不能
    抗拒程度，揆諸前開判例意旨，自與強盜罪之構成要件不符
    。
  (二)被告甲○○辯稱：伊當初沒有搶被害人身上的東西，也沒有
    說搶劫，伊當時刀子是用左手拿著蓋在衣服裡面，被害人會
    看到伊的刀子，是因為伊要左手關車門，所以將刀子換到右
    手云云，然被害人即證人丙○○於本院審理時證稱：一人持
    刀站在伊正前方，另一人在持刀之人的右後方，二人差距大
    約十五公分，當時站在伊正前方之人有跟伊講一句話，但是
    伊沒有聽清楚他講什麼，伊只有聽到「走，上車」，但伊也
    不知道是何人說的，當時拿刀之人有推伊等語（參見本院卷
    第一三○、一三一頁），又於偵查中證稱：伊確定有被告甲○○，因為被告甲○○是正面拿刀子等語（參見臺灣臺中地
    方法院檢察署九十四年度偵字第一一一五九號偵查卷宗第五
    ○頁），足見被告甲○○確有持刀指向被害人，其前揭所辯
    顯係臨訟卸飾之詞，不足採信。
  (三)被告戊○○辯稱：伊在車上就已經睡著了，到臺南後，被告
    甲○○及丁○○就叫伊起來，說要吵架，但是沒有說要跟誰
    吵架，伊基於朋友立場相挺，所以才會跟被告甲○○下車，
    ‧‧‧‧‧，被告甲○○與被害人二人有互推扭打，然後被
    告甲○○就叫伊上車，伊緊張就上車，伊以為副駕駛座有人
    ，因為天色暗，被告甲○○就叫伊上車，伊緊張就上車云云
    （參見本院卷第二二頁），然被告甲○○於本院審理時證稱
    ：伊就敲車門說警察臨檢叫被害人下車，被害人就下車走到
    駕駛座的車門旁邊，被害人並沒有阻擋伊，伊就上被害人的
    車，伊要上車前，伊就先叫被告戊○○上車，伊之前有說被
    害人有對伊大小聲並不實在，被害人下車後都沒有講話等語
    （同上卷第一三五、一四○頁），則被告戊○○辯稱：被告
    甲○○與被害人二人有互推扭打云云，顯非實在，且甲○○
    既未與被害人扭打，被告戊○○怎會因「緊張」而進入被害
    人車輛，進入被害人車輛又如何能為被告甲○○助勢？是被
    告戊○○所辯與其客觀上所為完全不能搭配，顯違反常情，
    足見被告戊○○所辯顯非實在；又被告甲○○於本院審理時
    證稱：當時被害人有何反應伊沒有時間看等語（同上卷第一
    三五頁），可見被告甲○○、戊○○上車動作十分迅速，方
    沒有時間看被害人反應，若被告戊○○僅因打架助勢之意在
    場，怎能在如此短暫時間內配合被告甲○○迅速上車離去？
    足徵被告甲○○、戊○○事前即有搶奪被害人車輛之謀議；
    且被告戊○○事後亦搭乘被害人車輛回臺中縣霧峰鄉，並將
    被害人車輛停放在霧峰國小對面停車場，被告戊○○對此種
    處置被害人車輛方式，亦未提出任何異議，益見被告戊○○
    對被害人車輛亦有不法所有之意圖；再者，被告丁○○於偵
    查中亦供稱：被告甲○○向伊和被告戊○○提議是否要拼拼
    看，就是要幹一場，被告甲○○要伊和戊○○下去，伊會怕
    ，才由被告戊○○與甲○○去等語（參見臺灣臺中地方法院
    檢察署九十四年度偵字第一一一五九號偵查卷宗第一九頁）
    ，益徵被告戊○○與被告甲○○、丁○○就前揭搶奪犯行有
    犯意聯絡及行為分擔。至被告甲○○於偵查中供稱：係伊一
    人持刀下車將被害人車輛開走云云（同上卷第三三頁），又
    於本院審理時改證稱：伊把被告戊○○叫醒，告訴他說伊要
    吵架，被告戊○○說好，沒有問其他原因就跟伊下車去被害
    人停車處云云（參見本院卷第一三五頁），被告丁○○於送
    審時受本院訊問供稱：伊不知道為何被告戊○○要下車云云
    （同上卷第二四頁），又於本院審理時證稱：被告甲○○把
    被告戊○○叫起來說要吵架，他們就下車云云（同上卷第一
    四三頁），被告甲○○、丁○○對被告戊○○下車乙節供證
    述均前後不一，故被告甲○○、丁○○證稱：被告戊○○下
    車是為了幫被告甲○○吵架云云，顯係事後迴護被告戊○○
    之詞，不足採信。
  (四)按以自己共同犯罪之意思，參與實施犯罪構成要件以外之行
    為，或以自己共同犯罪之意思，事先同謀，而由其中一部分
    人實施犯罪之行為者，均為共同正犯（司法院大法官會議第
    一○九號解釋文參照）。被告丁○○辯稱：那時候被告甲○○說要去問路，伊在車上等，當時被告戊○○有喝酒，他為
    何要下車伊不知道云云（參見本院卷第二四頁），又辯稱：
    被告甲○○就叫伊車子停旁邊，然後被告甲○○就下車，他
    跟被告戊○○說他要吵架，被告甲○○及被告戊○○就下車
    ，伊看他們走到車旁，伊就離開云云（同上卷第七七頁），
    被告丁○○辯詞前後不一，已非無疑，且被告甲○○於本院
    審理時證稱：開車經過案發地點時，有先看到一部車引擎還
    發動著，被告丁○○當時就說他有朋友在收購汽車贓物，伊
    就跟被告丁○○說要去搶這部車，當時被告丁○○沒有回答
    ，伊就叫被告丁○○迴車把車停在被害人車子對面的路旁，
    伊下車走去搶的途中，想到車內有刀子，伊折回去叫被告丁○○開後車廂拿刀子等語（同上卷第一三四頁），則若被告
    丁○○無參與搶奪之意，為何看到被害人車輛會向被告甲○○提及有人在收購贓車，又在被告甲○○提議搶奪被害人車
    輛時，聽從被告甲○○指示將車開回被害人車輛停放的對面
    道路，並打開後車廂讓被告甲○○取出刀子？足見被告丁○○有事前同謀之情，其前揭置辯顯非實在；又被告丁○○辯
    稱：伊知道被告甲○○要去搶，但伊有說伊不要云云，然甲○○於本院審理時證稱：伊是將被害人車子踩動油門後，就
    打電話給被告丁○○，伊電話中跟被告丁○○約在附近交流
    道見面，因為伊不知道他是否有隨車跟來，到達交流道伊下
    車就將搶來的車子給被告丁○○開，然後伊就開伊自己的車
    子一起回霧峰，當時被告戊○○坐在被害人車內等語（同上
    卷第一三五頁），並為被告丁○○所自承（同上卷第一四五
    頁），參諸被告甲○○剛搶得被害人車輛採動油門之際，即
    打電話向被告丁○○約定會合地點，以防被告丁○○沒有隨
    車跟上，且被告丁○○明知被害人車輛係搶奪而來，又刻意
    與被告甲○○交換駕駛車輛而將被害人車輛開回霧峰等情，
    均與一個有良知拒絕犯罪者所應為之行為顯不相當，足徵被
    告丁○○辯稱有拒絕參與搶奪云云，要無可採；再者，被告
    甲○○於本院審理時證稱：因為當初被告丁○○說他有朋友
    在收購贓車，所以回來後，被害人車輛就交給被告丁○○處
    理了（同上卷第一三七頁），且被告乙○○於警詢時供稱：
    被告丁○○無法處理該車所以來找伊，問可否將該贓車賣掉
    或解體等語（參見警卷九十四年七月六日警詢筆錄第二頁）
    ，則由前開被告丁○○所為及其事後處分被害人車輛之行為
    ，益見被告丁○○係以自己共同犯罪之意思，事先與被告甲○○、戊○○同謀，而由被告甲○○、戊○○實施搶奪行為
    ，事後並處分贓物，揆諸前開大法官會議解釋文，被告丁○○應為共同正犯無訛。
  (五)此外，尚有被告丁○○所有之0000000000門號電
    話雙向通聯紀錄、被告戊○○所有之0000000000
    門號電話雙向通聯紀錄、報案三聯單、贓物認領保管單各一
    份，及臺中市警察局搜索扣押筆錄三份在卷可稽，並有未開
    鋒巴基斯坦手工刀一支扣案可資佐證，本案事證明確，被告
    甲○○、戊○○、丁○○三人之犯行洵堪認定，應依法論科
    。
三、按所謂兇器，其種類並無限制，凡客觀上足以對人之生命、
    身體、安全構成威脅，具有危險性之兇器為已足，並不以攜
    帶之初有行兇之意圖為必要（最高法院七十九年臺上字第五
    二五三號判例意旨參照）。查被告甲○○所持之未開鋒巴基
    斯坦手工刀一支，雖未開鋒，然其長約四十五公分，為堅硬
    鋼鐵材質，前端尖端，業據本院當庭勘驗在卷（參見本院卷
    第一二四頁），自係客觀上足以傷害人之生命、身體之兇器
    無訛，故核被告甲○○、戊○○、丁○○三人所為，係犯搶
    奪罪而有刑法第三百二十一條第一項第三款之情形，應論以
    同法第三百二十六條第一項攜帶兇器搶奪罪。檢察官認被告
    甲○○、戊○○、丁○○三人涉犯刑法第三百三十條第一項
    加重強盜罪嫌，尚有未洽，業如前述，惟基本起訴事實同一
    ，爰變更起訴法條為刑法第三百二十六條第一項加重搶奪罪
    。又刑法分則或刑法特別法中規定之結夥二人或三人以上之
    犯罪，應以在場共同實施或在場參與分擔實施犯罪之人為限
    ，不包括同謀共同正犯在內，而被告丁○○並未在場共同實
    施或分擔實施犯罪，故在場實施奪者，僅有被告甲○○、戊○○，故並無結夥三人之情事，併予敘明。被告甲○○、戊○○、丁○○三人間，有犯意聯絡及行為分擔，均為共同正
    犯。爰審酌甲○○、戊○○、丁○○三人均值年輕力壯之盛
    年，好逸惡勞而不思自食其力，竟圖以攜帶兇器之方式搶奪
    他人財物花用，其犯罪動機已屬可議，且被告甲○○、戊○○、丁○○三人假檢臨實搶奪之行為方式，更嚴重影響公共
    安全與秩序，易造成民心不安，敗壞社會善良風氣，犯行顯
    不值憫恕，並審酌各被告在本案中所扮演之角色，其中被告
    甲○○提議犯罪，被告丁○○事後處分贓物，被告戊○○附
    和提議等情，暨渠等智識、犯罪動機、目的、手段、犯罪所
    得，被告甲○○雖坦承搶奪犯行，惟未能供述全部實情，本
    院未能感受其有真誠悔悟之心，而被告戊○○、丁○○犯後
    均未能坦承犯行，態度欠佳等一切情狀，分別量處如主文所
    示之刑，以示懲儆。
四、按共同正犯因相互間利用他人之行為，以遂行其犯意之實現
    ，本於責任共同之原則，有關沒收部分，對於共犯間供犯罪
    所用之物，自均應為沒收之諭知。經查，本件扣案之未開鋒
    巴基斯坦手工刀一支，乃被告丁○○所有，供與被告甲○○
    、戊○○共同搶奪所用之物，爰依刑法第三十八條第一項第
    二款之規定，併予諭知沒收。至扣案之已開鋒巴基斯坦手工
    刀一支，雖為被告丁○○所有，然被告甲○○、戊○○、丁○○三人均否認有持以犯本案，本院復查無其他證據可資證
    明該刀係供犯罪所用之物，亦非違禁物，依法不得為沒收之
    客體；另扣案之套統組件一組、氣動工具一支、手套一雙、
    美工刀一支、砂輪頭十個、一字起子一支、十字起子一支等
    物，係被告乙○○拆解被害人車上音響所用之物，待被告乙○○到案後，再另行處理。
五、被告乙○○部分俟其到案後另行審結。
據上論斷，應依刑事訴訟法第二百九十九條第一項前段、第三百
條，刑法第二十八條、第三百二十六條第一項、第三十八條第一
項第二款，判決如主文。
中　　華　　民　　國　　94　　年　　12　　月　　2 　　日
                  刑事第十三庭  審判長法  官  陳慧珊
                                      法　官  李秋娟
                                      法　官  黃裕仁
上正本證明與原本無異。
如不服本判決，應於送達後十日內向本院提出上訴狀（須附繕
本），上訴於臺灣高等法院臺中分院。
                                　　　書記官  楊慶亮
中　　華　　民　　國　　94　　年　　12　　月　　5 　　日
附錄論罪科刑法條
刑法第三百二十六條第一項
犯前條第一項之罪，而有第三百二十一條第一項各款情形之一者
，處一年以上七年以下有期徒刑。
